臺灣高等法院刑事裁定
111年度聲字第3156號
聲  請  人  臺灣高等檢察署檢察官
受  刑  人  郭達馳（原名郭芳明）



上列聲請人因受刑人數罪併罰有二裁判以上，聲請定其應執行之
刑（聲請案號：臺灣高等檢察署111年度執聲字第1487號），本
院裁定如下：
    主  文
郭達馳犯如附表所示各罪所處之刑，應執行有期徒刑壹年拾月。
    理  由
一、聲請意旨略以：受刑人郭達馳因貪污治罪條例等數罪，先後
    經判決確定如附表，應依刑法第50條第1項第1款、第2款、
    第2項、第53條、第51條第5款規定，定其應執行之刑，爰依
    刑事訴訟法第477條第1項聲請裁定等語。
二、本件受刑人犯如附表編號1至5所示之犯行後，刑法第50條業
    於民國102年1月23日修正公布，自同年月25日起施行，將裁
    判確定前犯數罪而有該法條修正後第1項但書所定「得易科
    罰金之罪與不得易科罰金之罪。得易科罰金之罪與不得易
    服社會勞動之罪。得易服社會勞動之罪與不得易科罰金之
    罪。得易服社會勞動之罪與不得易服社會勞動之罪」之情
    形者，明定不得併合處罰，以避免不得易科罰金之罪與得易
    科罰金之罪合併而造成得易科罰金之罪無法單獨易科罰金之
    結果；此外，復於該法條第2項修正增列「前項但書情形，
    受刑人請求檢察官聲請定應執行刑者，依第51條規定定之」
    ，賦予受刑人得選擇仍按刑法第51條規定定執行刑之權利。
    經比較新舊法適用結果，自以修正後之規定較有利於受刑人
    ，依刑法第2條第1項從舊從輕之規定，應適用較有利於受刑
    人之修正後刑法第50條規定處斷。
三、按裁判確定前犯數罪者，併合處罰之;而數罪併罰有二以上
    裁判者，應定其應執行之刑;其宣告多數有期徒刑者，於各
    刑中之最長期以上，各刑合併之刑期以下，定其刑期，但不
    得逾30年，刑法第50條第1項前段、第53條、第51條第5款分
    別定有明文。再按刑事訴訟法第370條第2項、第3項，已針
    對第二審上訴案件之定應執行之刑，明定有不利益變更禁止
    原則之適用，於分屬不同案件之數罪併罰有應更定執行刑者
    ，本於同為定刑裁定應為相同處理之原則，法院於裁定定應
    執行之刑時，自仍應有不利益變更禁止原則法理之考量，亦
    即另定之執行刑，其裁量所定之刑期，不得較重於前定之執
    行刑加計後裁判宣告之刑之總和，否則即與法律秩序理念及
    法律目的之內部界限有違（最高法院103年度第14次刑事庭
    決議及最高法院93年度台非字第192號判決意旨參照）。至
    數罪併罰之案件，其各罪判決均係宣告刑，並非執行刑，縱
    令各案中一部分犯罪之宣告刑在形式上已經執行，仍應依法
    聲請犯罪事實最後判決之法院裁定，然後再依所裁定之執行
    刑，換發指揮書併合執行，其前已執行之有期徒刑部分，僅
    係應予扣除之問題（最高法院90年度台非字第340號、95年
    度台非字第320號判決意旨參照）。
四、經查：
  ㈠受刑人犯如附表編號1至5所示之罪，先後經判處如附表所示
    之罪刑確定（附表編號2之判決確定日期應更正為103年10月
    14日，附表編號3之犯罪日期應更正為91年9月間至93年11月
    間），其中附表編號1至2所示之罪，經本院以106年度聲字
    第2451號裁定定應執行有期徒刑9月確定(附表編號1之犯罪
    日期，漏載92年12月間，應予補充更正)，附表編號4至5所
    示之罪，經本院以106年度重上更一字第27號判決定應執行
    有期徒刑9月確定，有本院被告前案紀錄表及各該刑事裁判
    在卷可稽（見本院卷一第15至384、卷二第6頁至最末頁）。
    本院為附表所示案件犯罪事實最後判決之法院，又受刑人所
    犯附表編號1、2、4、5所示之罪，為得易科罰金之罪，附表
    編號3為不得易科罰金之罪，雖有刑法第50條第1項但書所列
    不得併合處罰情事，惟經受刑人依刑法第50條第2項規定，
    請求檢察官向本院聲請合併定應執行刑，此有受刑人執行筆
    錄1份在卷可稽（見本院卷二第1、2頁），茲檢察官依受刑
    人請求而聲請就附表所示之罪，定其應執行刑，本院審核認
    其聲請為正當，應予准許。
  ㈡爰審酌受刑人所犯如附表編號1、4、5所示之罪，分別為違反
    政府採購法之共同連續犯妨害投標罪、共同連續犯詐術投標
    罪、共同連續犯借牌投標罪；附表編號2、3所示之罪，分別
    為違反稅捐稽徵法之連續幫助逃漏稅捐罪、違反貪污治罪條
    例之共同連續犯交付賄賂罪，犯罪時間為91年至93年間，犯
    罪時間長達2年餘，侵害法益種類、犯罪情節不盡相同，彼
    此間係屬不同之標案，並斟酌本件應予整體非難之評價程度
    ，暨前述各罪定應執行刑之外部界限（各宣告刑中刑期最長
    之有期徒刑1年【經減為有期徒刑6月】以上，各刑合併計算
    之刑期【減刑前之宣告刑】有期徒刑4年8月以下），及不利
    益變更禁止原則（附表編號1、2所示之罪前經定應執行有期
    徒刑9月，附表編號4、5所示之罪前經定應執行有期徒刑9月
    ，加計附表編號3所示之罪經減為有期徒刑6月，以上合計刑
    期為有期徒刑2年）等應遵守之內部界限，爰定其應執行之
    刑如主文所示。
  ㈢又數罪併罰中之一罪，依刑法規定得易科罰金，若因與不得
    易科之他罪併合處罰結果而不得易科罰金時，原可易科部分
    所處之刑，自亦無庸為易科折算標準之記載（司法院釋字第
    144號解釋參照）。受刑人所犯附表編號1、2、4、5所示之
    罪，原雖得易科罰金，惟因與不得易科罰金之附表所示其餘
    各罪併合處罰結果而不得易科罰金，自無庸為易科罰金之記
    載，附此敘明。至附表編號1、2所示之罪，受刑人業以羈押
    折抵期滿執行完畢，此有受刑人之本院被告前案紀錄表附卷
    可佐（見本院卷第380頁），惟附表編號1、2既與附表編號3
    至5所示之罪合於數罪併罰之要件，揆諸前揭說明，其數罪
    併罰所定應執行之刑尚未執行完畢，仍應就附表編號1至5之
    數罪合併定其應執行之刑，僅係檢察官就已執行之附表編號
    1、2所示部分，於換發執行指揮書時，予以扣除，併此指明
    。
據上論斷，應依刑事訴訟法第477條第1項，刑法第50條第1項但
書、第2項、第53條、第51條第5款，裁定如主文。　　
中　　華　　民　　國　　111 　年　　9 　　月　　 23 　日
                  刑事第一庭    審判長法　官  周煙平
                                      法　官  連育群
                                      法　官  游士珺
以上正本證明與原本無異。
如不服本裁定，應於收受送達後五日內向本院提出抗告狀。
                                      書記官  廖紫喬
中　　華　　民　　國　　111 　年　　9 　　月　　26　　日